【裁判字號】    98,易,963
【裁判日期】    980810
【裁判案由】    詐欺
【裁判全文】
臺灣臺中地方法院刑事判決               98年度易字第963號
公  訴  人  臺灣臺中地方法院檢察署檢察官
被      告  乙○○
                    之7
上列被告因詐欺案件，經檢察官提起公訴（98年度偵字第2480號
），本院判決如下：
    主    文
乙○○幫助意圖為自己不法之所有，以詐術使人將本人之物交付
，處有期徒刑伍月，如易科罰金，以新臺幣壹仟元折算壹日。
    犯罪事實
一、乙○○可預見將其帳戶資料任意交付身分不詳之陌生人後，
    可能為不法者持供詐欺取財犯罪之用，以使被害人匯款並逃
    避司法機關之追查，竟不惜發生上述結果，而基於幫助他人
    易於實現詐欺取財犯罪之不確定故意，於民國97年10月26日
    前之某日，在不詳地點，將其向臺灣新光商業銀行中港分行
    （以下簡稱為新光商銀中港分行）所申設帳號為0000000000
    00000號帳戶之存摺、提款卡（含密碼），交付某真實身分
    不詳之成年人。旋即有意圖為自己不法所有之人，利用上述
    帳戶資料作為詐欺取財之工具，而於97年10月26日上午9時
    50分許撥打電話給丙○○，謊稱其為東森購物臺之客服人員
    ，因丙○○先前向該臺購物刷卡分期付款之方法設定錯誤，
    需至自動櫃員機按其指示操作更正，以免每月遭到扣款云云
    ，致丙○○信以為真，於依對方之說明而操作自動櫃員機後
    ，匯出新臺幣（下同）2399元至乙○○之上開帳戶內，隨即
    遭提領得手。
二、案經丙○○訴由彰化縣警察局溪湖分局報請臺灣彰化地方法
    院檢察署呈請臺灣高等法院臺中分院檢察署核轉臺灣臺中地
    方法院檢察署檢察官偵查起訴。
    理    由
壹、證據能力部分：
  一、按被告以外之人於偵查中向檢察官所為陳述，除顯有不可
      信之情況外，得為證據，刑事訴訟法第159條之1第2項定
      有明文。查本件被害人丙○○於檢察官訊問時所具結之證
      詞，因本院核無顯不可信之情況，且被告乙○○於本院審
      理時亦無提及檢察官於偵查時有何違反法定程序而對上述
      被害人非法取供，或釋明其證詞有何顯不可信之情況，故
      依上開說明，被害人於偵查中具結之證詞具有證據能力。
  二、次按被告以外之人於審判外之陳述，雖不符刑事訴訟法第
      159條之1至同條之4之規定，而經當事人於審判程序同意
      作為證據，法院審酌該言詞陳述或書面陳述作成時之情況
      ，認為適當者，亦得為證據；當事人、代理人或辯護人於
      法院調查證據時，知有第159條第1項不得為證據之情形，
      而未於言詞辯論終結前聲明異議者，視為有前項之同意；
      乃該法第159條之5所明定。查本件除前述被害人於偵查中
      向檢察官所為之陳述外，其餘在下列判決理由中所引為證
      據之被告以外之人於審判外之陳述（包括各項書證），並
      未經檢察官及被告聲明異議，且觀各該證據資料之作成狀
      態，也無違法不當或證據力明顯過低之瑕疵，故承前揭說
      明，亦均有證據能力。
貳、實體判決部分：
  一、訊據被告乙○○雖不爭執被害人丙○○遭人施以前揭詐術
      ，致陷於錯誤，而匯款2399元至其新光商銀中港分行之帳
      戶後，被提領得手等情節，惟矢口否認涉嫌幫助詐欺取財
      罪，辯稱其上開帳戶之存摺、提款卡（含密碼）因遺落在
      友人戊○○之自小客車內，而遭戊○○出售給他人，絕非
      其任意交付他人使用云云。經查：
  （一）前揭被害人丙○○於97年10月26日上午9時50分許接獲
        詐騙電話，謊稱其先前在東森購物臺之交易，因刷卡付
        款方法有誤，需其至自動櫃員機依對方指示操作更正，
        以免損失云云，致其被騙取2399元匯入被告所申設新光
        商銀中港分行之帳戶內，遭提領一空等事實，業據被害
        人於警詢及檢察官訊問時具結後分別陳明在卷（見臺灣
        彰化地方法院檢察署97年度偵字第11292號卷第14-15頁
        、31-33頁），先後所述一致，被告亦不爭執，並有被
        害人所提出之郵政自動櫃員機交易明細表影本1紙、被
        告所申設新光商銀中港分行帳戶之客戶資料查詢與存款
        帳戶存提交易明細查詢各1份（見上開彰化地檢署偵查
        卷第21-23、34頁）等附卷可為佐證。
  （二）又上述對被害人詐欺取財者，絕不可能於精心設計欺騙
        被害人依其指示操作自動櫃員機後，使之匯款至行為人
        無法提領之帳戶中，致其犯罪目的無法達成。故前述正
        犯顯於事前即已完全掌握，或已得有該帳戶名義人之同
        意，方誘使被害人將款項匯入其中；否則，一旦帳戶名
        義人發現存摺、提款卡（含密碼）遺失、遭竊或其他原
        因而失去所有，必然向金融機構掛失或報警處理，將使
        上開正犯徒勞無獲。而本件被害人丙○○所匯入被告新
        光商銀中港分行帳戶內之2399元，係遭人持該帳戶之提
        款卡在ATM提款機跨行提領得手之事實，有前述該帳戶
        之存款帳戶存提交易明細查詢1紙在卷可參（見上開彰
        化地檢署偵查卷第21頁）；雖並無積極之事證可認即係
        被告所親自提領，然其於本院審理時供承在發覺該帳戶
        之存摺、提款卡（含密碼）不見後，既無向銀行掛失，
        也無報警處理等自白（見本院卷第123頁），因核與新
        光商銀中港分行以98年2月24日新光銀中港字第98019號
        函所檢送該帳戶之存提往來交易明細表1份相符（見本
        院卷第7-47頁），而足認屬實，故明顯是被告於97年10
        月26日前之某日，在不詳地點，將該帳戶之存摺、提款
        卡（含密碼）等物任意交付他人使用所致。
  （三）被告雖辯稱前開帳戶資料遺落在戊○○之自小客車內，
        而遭其出售給他人云云。然證人戊○○不僅於偵查中否
        認拿走被告帳戶之存摺等物（見本件偵查卷第5頁），
        於本院審理時結證後，仍堅稱於97年10月間，不曾駕車
        搭載被告外出，也未見過前開帳戶等語（見本院卷第10
        1-103頁）。又被告於97年10月間所使用0000000000號
        行動電話與戊○○所持用之0000000000號行動電話固有
        密切之通聯（通聯紀錄見本院卷第二宗），亦僅能證明
        其間頻頻聯繫而已，仍不足釋明被告上述辯解可能屬實
        。況被告於偵查中先是供述他因為要匯款，才攜帶該帳
        戶之存摺及提款卡出門，而掉在戊○○之自小客車上（
        見臺灣臺中地方法院檢察署98年度偵字第2480號卷第5
        頁），惟於本院審理時則改稱當時是去刷存摺，而提款
        卡與存摺放在一起，所以才攜帶外出，後又改稱當天帶
        存摺等物外出是要去繳助學貸款，旋再更正為當天是要
        幫他媽媽匯款給他阿姨等語（見本院卷122頁背面），
        而顛倒反覆，莫衷一是；復供稱他曾向戊○○透露該帳
        戶提款卡之密碼，密碼即係其生日，至於為何要對戊○○說明密碼，已經忘了等語（見上述臺中地檢署偵查卷
        第5頁、本院卷第122頁背面-123頁），但提款卡密碼之
        重要性眾所皆知，竟輕易無故洩露給他人知悉，又無法
        合理圓滿說明為何將密碼告知戊○○，實在違反常情；
        故被告前開辯解，委無可採。
  （四）被告復辯稱其曾委託友人甲○○向戊○○索取該帳戶之
        存摺（見本院卷第103頁背面），惟甲○○到庭後具結
        證稱被告僅曾託其尋找戊○○而已（見本院卷第119頁
        背面），並非如被告所辯解之情節。至甲○○固有再證
        述：「（問：乙○○找你時，是如何跟你說？）答：問
        我戊○○的去向，有無換過電話，有無他的聯絡方式，
        然後我就把我知道的告訴被告，我的資料跟被告的都一
        樣，被告才跟我說乙○○的類似簿子之類東西在戊○○
        的車上，不知道是掉還是什麼，後來分開後，乙○○才
        發現他的簿子不見了，事後也聯絡不到戊○○，被告有
        跟我說他懷疑是戊○○拿的，可是事後聯絡不上戊○○
        ，所以才來委託我幫他找看看」等語，然猶不足證明確
        係戊○○所為，且縱係戊○○所交付他人，但若非上開
        正犯已確認被告同意其使用該帳戶資料，而不會向銀行
        掛失或報警處理，即不可能妄加使用之理，前已敘明，
        故本院仍未因甲○○上述證詞而予被告有利之判斷。
  （五）近年來類似本案情節之詐欺犯罪頻傳，廣為各種媒體批
        露，政府相關單位也一再宣導應如何求證，以免受騙；
        且向金融機構申設帳戶，目的即在供己存、提之用，任
        何人儘可以其名義自行為之，無須使用他人開立之帳戶
        ，若任意將帳戶之存摺、提款卡（含密碼）等物交付他
        人使用時，即易為不法者持以實施各種詐欺取財之犯罪
        等事實，眾所週知。而依本院直接審理之結果，被告乃
        一智慮成熟之成年人，無異於常人之處，復遍觀卷證，
        也未見有其他特殊事例，而可認其對於上述社會常情、
        帳戶之用途及任意交付存摺、提款卡（含密碼）給他人
        之後果，有何不及於常人之認知。故被告於交付其新光
        商銀中港分行之存摺等物給真實身分不詳之成年人時，
        實可預見有遭持以詐欺取財犯罪之虞，乃其不惜此項結
        果之發生而任意交付他人使用，於主觀上具有幫助詐欺
        取財之不確定故意，至為明確。
  （六）綜合前述，本件事證明確，被告所為幫助詐欺取財之犯
        行，已足可認定。
二、核被告乙○○所為，係犯刑法第30條第1項、第339條第1項
    之幫助詐欺取財罪。而刑法第30條第2項明定：「幫助犯之
    處罰，得按正犯之刑減輕之」，故依上開規定，減輕其刑。
    爰審酌被害人所受損害固然不大，但被告矢口否認犯行，不
    尋求與被害人和解，顯仍不知警惕，且無悔意，即難邀得寬
    典，乃再參酌被告之素行、犯罪之目的、動機、方法、手段
    等一切有利、不利之情狀後，量處如主文所宣告之刑，及諭
    知如易科罰金之折算標準。
據上論斷，應依刑事訴訟法第299條第1項前段，刑法第30條第1
項、第339條第1項、第30條第2項、第41條第1項前段，刑法施行
法第1條之1第1項、第2項前段，判決如主文。
本案經檢察官丁○○到庭執行職務。
中    華    民    國    98    年    8     月    10    日
                  刑事第六庭    審判長法  官  施慶鴻
                                      法  官  李秋娟
                                      法  官  莊深淵
以上正本證明與原本無異。
如不服本判決應於收受判決後10日內向本院提出上訴書狀，並應
敘述具體理由；其未敘述上訴理由者，應於上訴期間屆滿後20日
內向本院補提理由書（均須按他造當事人之人數附繕本）「切勿
逕送上級法院」。
告訴人或被害人對於判決如有不服具備理由請求檢察官上訴者，
其上訴期間之計算係以檢察官收受判決正本之日期為準。
                                      書記官  吳彩華
中    華    民    國    98    年    8     月    10    日
附錄論罪科刑法條
中華民國刑法第339條（普通詐欺罪）：
意圖為自己或第三人不法之所有，以詐術使人將本人或第三人之
物交付者，處5年以下有期徒刑、拘役或科或併科1千元以下罰金
。
以前項方法得財產上不法之利益或使第三人得之者，亦同。
前二項之未遂犯罰之。


司法院資訊處製作；財團法人民間司法改革基金會備份。
